【裁判字號】    92,裁,203
【裁判日期】    920220
【裁判案由】    營利事業所得稅
【裁判全文】
最  高  行  政  法  院  裁  定                    九十二年度裁字第二○三號
    上  訴  人  德興投資股份有限公司
    代  表  人  甲○○
    被 上訴 人  財政部臺北市國稅局
    代  表  人  乙○○
右當事人間因營利事業所得稅事件，上訴人對於中華民國九十年九月六日臺北高等行
政法院八十九年度訴字第一四三○號判決，提起上訴，本院裁定如左：
    主  文
上訴駁回。
上訴審訴訟費用由上訴人負擔。
    理  由
按對於高等行政法院判決上訴，非以其違背法令為理由，不得為之，行政訴訟法第二
百四十二條定有明文。是對於高等行政法院判決上訴，若未具體說明原判決違背何項
法令、不適用或如何適用不當之具體情事，即非主張原判決違背法令以為上訴理由，
其上訴不應准許。本件上訴意旨略以：財政部八十三年二月八日台財稅第八三一五八
二四七二號函規定：『二、非以有價證券買賣為專業之營利事業，其買賣有價證券部
分，除可直接歸屬之費用及利息，應自有價證券項下減除外，不必分攤一般營業發生
之費用及利息。三、以有價證券買賣為專業之營利事業，其營業費用及借款利息，除
可合理明確歸屬者得個別歸屬認列外，應按核定有價證券出售收入、投資收入、債券
利息收入及其他營業收入比例，計算有價證券出售部分應分攤之費用及利息，自有價
證券出售收入項減除。』雖係就免稅得應分攤營業費用及利息支出明定計算公式，係
乃為稅務稽徵方便，節省稽徵成本而訂，非如被上訴人所稱期以正確計算免稅所得及
課稅所得，如投資收入及證券交易收入源自同一投入成本，卻被同列分母計算，係重
複計算應分攤之營業費用及利息支出，其不利納稅義務人之意甚明；而且目前專業投
資公司投資標的很多，業務並不限於股票，如投資於短期票券、基金受益憑證、不動
產、衍生商品等，其投資所得並非免稅，但按前揭函令公式卻全部無法認列費用及利
息，未能符合租稅法制定主義之租稅公平原則。又八十五年八月九日台財稅第八五一
九一四四○四號函補充核釋「綜合證券商暨票券金融公司」於有價證券停徵期間，其
營業費用及利息支出之分攤原則，該函規定綜合證券商利息支出部分之分攤原則『其
可明確歸屬者得個別歸屬認列；無法明確歸屬者，如利息收入大於利息支出，則全部
利息支出得在課稅所得項下減除；如利息收入小於利息支出，其利息收支差額應以購
買有價證券平均動用資金，占全體可運用資金比例作為合理歸屬之分攤基礎，計算有
價證券出售部分應分攤之利息，不得在課稅所得項下減除。』此函令係以資金動用原
則計算分攤營業費用及利息支出，自有其較為納稅義務人可接受的理論基礎，然而該
函令卻只限於「綜合券商及票券金融公司」適用，同為國家納稅義務人，對於同類業
務卻適用不同的法令核計稅額，故八十三年度與八十五年度函令，將營利事業區分為
「非以有價證券買賣為專業」及「以有價證券買賣為專業」二類，再於「以有價證券
買賣為專業」營利事業中擇取「綜合券商暨票券金融公司」，採用不同課稅方式，違
背所得稅法一體適用之原則。上訴人亦曾就資金動用基礎計算投資收益及出售證券收
益應分攤之利息支出，卻不被認可，按本案上訴所爭稅額僅新臺幣四三、三一三元，
但花費在訴訟的時間、人力、物力實以超出所爭稅額，但因被上訴人訂定營利事業不
同的課稅標準，明顯違反租稅法律主義，且將不同性質會計科目併同作為計算分攤比
例基礎，亦有違論理法則，明顯偏袒稽徵機關，實難讓人心服，遂仍據理力爭，期望
被上訴人能謹慎思考各該函令的整體性，還給納稅義務人租稅公平的空間，爰提起上
訴等語。經核上訴論旨，旨在述說上訴人在原審起訴所述原處分不當之理由，並泛稱
不服原審判決，惟對原審判決究竟有何違背法令之事由，並未具體指明。參照首揭規
定，其上訴顯難認為合法，應予駁回。
依行政訴訟法第二百四十九條第一項前段、第一百零四條、民事訴訟法第九十五條、
第七十八條，裁定如主文。
中    華    民    國    九十二      年      二        月      二十      日
                    最 高 行 政 法 院  第 五 庭
                                審 判 長 法  官      徐  樹  海
                                         法  官      蔡  進  田
                                         法  官      鄭  淑  貞
                                         法  官      林  家  惠
                                         法  官      林  茂  權
右  正  本  證  明  與  原  本  無  異
                                         法院書記官  王  褔  瀛
中    華    民    國    九十二      年      二        月      二十      日


司法院資訊處製作；財團法人民間司法改革基金會備份。
